臺灣臺南地方法院刑事判決　　　　　　　　　　　　　　九十三年度訴字第三０號
　　公　訴　人　臺灣臺南地方法院檢察署檢察官
　　被　　　告　辛○○
　　　　　　　　丙○○
　　右　一　人
　　選任辯護人　洪梅芬律師
　　　　　　　　李季錦律師
　　　　　　　　何冠慧律師
　　被　　　告　丁○○
　　右　一　人
　　選任辯護人　許雅芬律師
　　被　　　告　子○○
　　　　　　　　戊○○
　　　　　　　　庚○○
右列被告因違反稅捐稽徵法案件，經檢察官提起公訴（九十二年度偵字第四九六一號
），本院判決如左：
    主  文
辛○○、丙○○、丁○○、子○○、戊○○、庚○○，均無罪。
    理  由
一、公訴意旨略以：被告辛○○係六福村餐飲集團總負責人，該餐飲系列計有「六福
    村中華店海產霸王」（營業登記為「諸樓記飲食店」，址設臺南市○○○路○段
    四二四號，原負責人翁進興於民國八十八年間將經營權轉讓給被告辛○○改為前
    名）、「六福村健康店」（即啤酒車站，營業登記為「車站餐飲屋」，址設臺南
    市○○路○段一八六號，為被告辛○○之妹即被告庚○○所經營）、「六福村東
    寧店」（即紅番部落，址設臺南市○○路一五八之一號，未辦營業登記，為被告
    辛○○友人即被告丁○○所經營）、「六福村文化店櫥窗西餐、啤酒屋」（營業
    登記為「櫥窗餐飲店」，址設臺南市○○路八一號，為被告辛○○所經營，於九
    十年一月轉讓給員工即被告戊○○經營）、「六福村文賢店紐約街頭」（即紐約
    街頭，營業登記為「紐約餐飲屋」，址設臺南市○○路一一一二號，為被告辛○○舊屬即被告丙○○所經營）、「六福村岡山店」（即火車餐廳，營業登記為「
    火車餐飲屋」，址設高雄縣岡山鎮○○路二八號，為被告辛○○舊屬即被告子○○所經營）及「六福村崇德店銀座日本料理」（未辦營業登記）等七家連鎖餐廳
    。詎被告辛○○等六人意圖逃漏營業稅捐，先以被告丙○○名義於八十八年十月
    八日向臺南縣政府建設局申請設立登記「六福村商行」（址設臺南縣永康市○○
    街四八八巷六弄二號一樓，已停業），其營業項目為銷售菸酒之免稅營業人，所
    使用之發票為零稅率，該商行再申請成為荷商荷蘭銀行股份有限公司（下稱荷蘭
    銀行）及臺灣美國運通國際股份有限公司（下稱美國運通公司）之特約商店，並
    申請裝置十三台刷卡機，分別裝設於前揭七家餐廳內（即荷蘭銀行、美國運通公
    司各裝設一台刷卡機、惟「六福村岡山店」僅裝設荷蘭銀行一台刷卡機），自八
    十九年間起供前述七家餐廳來店用餐消費之顧客刷卡結帳，開立「六福村商行」
    之免稅發票與顧客以便逃漏營業稅捐，而該十三台刷卡機之信用卡之請款所得均
    匯入被告辛○○配偶陳素惠所有之大安商業銀行臺南分行帳號00000000
    0000帳戶內。嗣經臺南縣稅捐稽徵處新化分處執行八十九年受理信用卡消費
    之營業人查核作業時發覺該「六福村商行」信用卡請款金額及申報免稅銷售額過
    於龐大、交易異常，遂函請臺南縣調查站調查始查獲上情。總計前揭七家餐廳八
    十九及九十年逃漏之營業額共計新臺幣（下同）三千一百萬零二千一百四十元（
    以營業稅百分之五之稅率計算共計逃漏營業稅一百五十五萬零一百零七元）。因
    認被告辛○○等六人涉犯稅捐稽徵法第四十一條之逃漏稅捐罪嫌。
二、按犯罪事實應依證據認定之，無證據不得認定犯罪事實；又不能證明被告犯罪者
    ，應諭知無罪之判決，刑事訴訟法第一百五十四條第二項、第三百零一條第一項
    分別定有明文。又刑事訴訟法上所謂認定犯罪事實之證據，係指足以認定被告確
    有犯罪行為之積極證據而言，該項證據自須適合於被告犯罪事實之認定，始得採
    為斷罪資料；認定犯罪事實所憑之證據，無論係直接證據或間接證據，其為訴訟
    上之證明，須於通常一般之人均不致有所懷疑，而得確信其為真實之程度者，始
    得據為有罪之認定，倘其證明尚未達到此一程度，而有合理之懷疑存在，復無其
    他調查途徑可尋，法院即應為無罪之判決，最高法院二十九年上字第三一０五號
    、七十六年臺上字第四九八六號分別著有判例可資參照。又按稅捐稽徵法第四十
    一條所規定之逃漏稅捐罪，依其文義解釋及該條無處罰未遂犯規定之情形以觀，
    應認係結果犯，必納稅義務人以詐術或其他不正當之方法為逃漏稅捐之手段，並
    因而造成逃漏稅捐之結果，始成立該罪，最高法院九十二年度臺上字第三八四六
    號判決意旨參照。
三、本件公訴人認被告辛○○等六人涉犯前揭逃漏稅捐罪嫌，無非係以右揭犯罪事實
    ，有下列證據可資證明，為其所憑論據：
  (一)證據名稱：臺南縣稅捐稽徵處新化分處六福村商行八十九年、九十年一月至十二
              月營業人銷售額與稅額申報書影本各乙份。
    待證事實：六福村商行係銷售菸酒之免稅營業人。
  (二)證據名稱：臺南縣稅捐稽欲處新化分處八十九、九十年信用卡交易請款資料查核
              輔導清冊影本乙份。
    待證事實：六福村商行所設刷卡機刷卡總金額。
  (三)證據名稱：六福村商行八十九、九十年以刷卡機轉供他商號使用暨刷卡所得明細
              表、六福村商行八十九年、九十年信用卡交易請款資料表。
    待證事實：依右開資料統計未報稅之金額。
  (四)證據名稱：荷商荷蘭銀行、臺灣美國運通銀行函覆臺南縣稅捐稽處新化分處有關
              六福村商行申請特約商店合約書、刷卡機裝機地點、特約店號等資料
              影本乙份。
    待證事實：六福村商行在前述餐飲店共裝設十三台刷卡機，且刷卡之金額匯至陳
              素惠設於大安商業銀行台南分行帳號000000000000帳戶
              內。
  (五)證據名稱：大安商業銀行台南分行客戶陳素惠、帳號000000000000
              自八十九年至九十年該帳戶內交易明細表乙份。
    待證事實：該帳號幾乎每日均有匯款入帳。
  (六)證據名稱：證人林主日、陳文成、程勝平之證詞。
    待證事實：證人等係消費者，用餐完後僅刷一次卡付帳，酒錢及菜錢並未分別刷
              卡，與被告等之辯解不同。
  (七)證據名稱：證人陳咸亨之證詞。
    待證事實：證人係消費者，用餐未飲酒及買香菸，仍用六福村裝設之刷卡機刷卡
              付帳，與被告等之辯解不同。
  (八)證據名稱：臺灣省菸酒公賣局臺南分局九十年南局業字第四０四二號函。
    待證事實：六福村商行於八十九年間並無向轄區永康配銷處購買菸酒。
  (九)證據名稱：臺灣美國運通銀行九十二年九月四日函。
    待證事實：九十年八月至十二月在六福村商行刷卡消費信用卡持有人資料。
  (十)證據名稱：被告戊○○在臺南縣調查站所製作之筆錄。
    待證事實：證明被告辛○○係六福村餐飲集團幕後實際負責人。
    訊之被告辛○○、丙○○、丁○○、子○○、戊○○、庚○○，均堅詞否認有何
    違反稅捐稽徵法之犯行，被告辛○○辯稱：伊並非六福村餐飲集團之總負責人，
    伊只經營「六福村中華店海產霸王」及「六福村文化店櫥窗西餐、啤酒屋」二家
    店，每家店都是獨立經營，其他的店都是結盟關係，因為被告丙○○說他一陣子
    沒有工作，又跟菸酒進口大盤商很熟，希望能在伊店內設立菸酒專櫃，讓他寄賣
    ，所以才讓被告丙○○設立刷卡機，且伊之餐飲店，並不用開立統一發票等語。
    被告丙○○辯稱：伊確實有購買統一發票，進項、出項都有很明確的統一發票，
    且伊確實有杜威商行、鴻企業有限公司、兆琳有限公司等公司購買菸酒，且前
    揭七家餐飲店，除「六福村崇德店銀座日本料理」外，均免用統一發票，且係查
    定課稅，國稅局查驗如發現實際營業額超出核定額而別無不法情事者，國稅局僅
    會要求補繳營業稅，「六福村崇德店銀座日本料理」如有漏報，亦僅發生加徵稅
    金問題，因此該七家餐飲店毋須利用「六福村商行」免營業稅之統一發票來逃漏
    稅捐，且該七家餐飲店另分別設有刷卡機供用餐之消費者刷卡，避免與「六福村
    商行」之刷卡機混淆，惟仍難避免服務生作業疏忽或偷懶偶而將該七家餐飲店之
    消費刷卡與「六福村商行」之消費刷卡在同一刷卡機上，又「六福村商行」八十
    九、九十年確有購買統一發票，有會計傳票憑證及營業人銷售額與稅額申報書可
    證明「六福村商行」確實有進貨及銷貨之行為，且「六福村商行」八十九、九十
    年度之利潤分別為四十四萬八千一百七十四元及二十六萬七千五百二十六元，二
    年度之利潤皆在合理範圍內，是臺南縣稅捐稽徵處九十一年二月二十日縣稅政字
    第０九一０一０三六一二號函載稱「六福村商行」無進貨資料，只於八十九年三
    至四月及七至八月申購發票，卻於信用卡請款明細皆能加註開立統一發票字軌，
    售額過於龐大、交易異常，皆為不查之誤謬等語。被告丁○○辯稱：實際上使用
    「六福村商行」刷卡機之部分，僅該商行寄賣之菸酒，而不包括一般的菜錢，因
    此並無公訴人指訴之逃漏營業稅之情形，況依卷附有關「六福村東寧店」刷卡機
    之刷卡金額資料，並不能顯示係為該店之營業收入，故不能僅以「六福村商行」
    之信用卡請款金額「可能」異常，即認伊有逃漏稅捐之行為，另證人林主日、陳
    文成、程勝平、陳咸亨等消費者於偵查中之證述，無論其可信度如何，亦與伊無
    關，且「六福村東寧店」係啤酒與餐飲業之經營型態，「六福村商行」寄賣菸酒
    供前往消費之客人購買，乃正常之事，實不能單以刷卡金額此一證據資料，即遽
    予推認伊涉有刑責等語。被告庚○○辯稱：公司內有二台刷卡機分開刷，一台是
    「六福村商行」的，一台是「六福村健康店」自己的刷卡機，客人用餐後是以「
    六福村健康店」自己之刷卡機刷卡消費等語。子○○辯稱：伊經營之「六福村岡
    山店」內有二台刷卡機，一台是「六福村商行」的，一台是公司自己的，客人用
    餐及購買菸酒的錢分開刷，且「六福村岡山店」係屬查定課稅，免用統一發票之
    餐飲店等語。被告戊○○則辯稱：九十年一月間伊盤下「六福村文化店櫥窗西餐
    、啤酒屋」後，刷卡機和發票都是委託被告辛○○幫伊處理，做幾個月就沒做了
    ，伊經營之「六福村文化店櫥窗西餐、啤酒屋」每三個月繳一次稅，免用統一發
    票等語。
四、經查：
  (一)關於證據能力之爭執：
  1.選任辯護人認：(1)六福村商行八十九、九十年以刷卡機轉供他商號使用暨刷卡所
    得明細表。(2)被告戊○○在臺南縣調查站所製作關於同案被告辛○○係六福村餐
    飲集團幕後實際負責人之供述，係被告以外之人於審判外之言詞或書面陳述。依
    刑事訴訟法第一百五十九條第一項之規定，無證據能力等語。
  2.公訴人則認：前揭(1)之部分，係屬臺南縣稅捐稽徵處承辦業務之公務員職務上所
    製作之文書，具有證據能力。前揭(2)之部分，係屬被告於警詢之白白，亦具有證
    據能力。
  3.按被告以外之人於審判外之言詞或書面陳述，除法律有規定者外，不得作為證據
    ；法院就被告本人之案件調查共同被告時，該共同被告準用有關人證之規定；除
    前三條之情形外，除顯有不可信之情況外，公務員職務上製作之紀錄文書、證明
    文書，亦得為證據。刑事訴訟法第一百五十九條第一項、第二百八十七條之二及
    第一百五十九條之四第一款分別定有明文。查刑事訴訟法第一百五第一百五十九
    條之四第一款，其立法理由為：公務員職務上製作之紀錄文書、證明文書如被提
    出於法院，用以證明文書所載事項真實者，性質上亦不失為傳聞證據之一種，但
    因該等文書係公務員依其職權所為，與其責任、信譽攸關，若有錯誤、虛偽，公
    務員可能因此負擔刑事及行政責任，從而其正確性高，且該等文書經常處於可受
    公開檢查（Public Inspection）之狀態，設有錯誤，甚易發現而予及時糾正，
    是以，除顯有不可信之情況外，其真實之保障極高。刑事訴訟法第二百八十七條
    之二，其立法理由為：法院就被告本人之案件調查共同被告時，該共同被告對於
    被告本人之案件具證人之適格，自應準用有關人證之規定，爰增訂本條，以資適
    用。
  4.查本件六福村商行八十九、九十年以刷卡機轉供他商號使用暨刷卡所得明細表（
    詳法務部調查局臺南調查站調查卷第六四頁），載稱「六福村商行」八十九、九
    十年以刷卡機轉供前開七家餐飲店使用之刷卡請款金額，其記載之內容，須以具
    有證據能力之證據為基礎，經過法院合法之證據調查程序，始能證明，顯非前述
    立法理由所指例外具有證據能力之文書。另共同被告戊○○前開關於被告辛○○
    係六福村餐飲集團幕後實際負責人之供述，係就被告辛○○本人之案件調查共同
    被告戊○○，則被告戊○○對於被告辛○○之案件具證人之適格，則其前揭警詢
    之供述，係屬被告以外之人於審判外之言詞，不具證據能力甚明。故而，前開公
    訴人所提之證據，均不得資為本件審理之依據，至為明灼，合先敘明。
  (二)八十九、九十年間，「六福村中華店海產霸王」（營業登記為「諸樓記飲食店」
    ，址設臺南市○○○路○段四二四號，原負責人「翁進興」於八十八年間將經營
    權轉讓給被告辛○○改為前名）、「六福村文化店櫥窗西餐、啤酒屋」（即「咖
    啡櫥窗」，營業登記為「櫥窗餐飲店」，址設臺南市○○路八一號，為被告辛○○所經營，於九十年一月間轉讓給被告戊○○經營）、「六福村健康店」（即「
    啤酒車站」，營業登記為「車站餐飲屋」，址設臺南市○○路○段一八六號，為
    被告辛○○之妹即被告庚○○所經營）、「六福村東寧店」（即「紅番部落」，
    未辦營業登記，址設臺南市○○路一五八之一號，為被告辛○○友人被告丁○○
    所經營）、「六福村岡山店」（即「火車餐廳」，營業登記為「火車餐飲屋」，
    址設高雄縣岡山鎮○○路二八號，為被告辛○○舊屬被告子○○所經營）、「六
    福村商行」為被告丙○○於八十八年十月八日向臺南縣政府建設局申請設立登記
    （址設臺南縣永康市○○街四八八巷六弄二號一樓，已停業），其營業項目為銷
    售菸酒之免稅營業人，所使用之發票為零稅率等情，為被告辛○○、戊○○、庚○○、丁○○、子○○、丙○○等人所供承，並據證人翁進與於警詢時證述明確
    （詳法務部調查局臺南調查站調查卷第二五頁至第二八頁），復有臺南縣營業人
    銷售額與稅額申報書十二紙、臺南縣政府營利事業登記證一紙在卷（詳法務部調
    查局臺南調查站調查卷第三二頁至第四三頁；本院卷(一)第七九頁），是上情堪信
    為真實。
  (三)「六福村崇德店銀座日本料理」及「六福村文賢店紐約街頭」，於八十九、九十
    年間之負責人，均非被告辛○○、丙○○、丁○○、子○○、戊○○、庚○○等
    人：
  1.查「六福村崇德店銀座日本料理」，址設臺南市○○路五八號，於八十九年八月
    一日開業，八十九、九十年間為使用統一發票之餐飲店，且於八十九、九十年間
    之負責人為「陳景彬」乙節，有財政部臺灣省南區國稅局臺南市分局九十三年三
    月三十日南區國稅南市三字第０九三０００二三六二號函暨函覆之營業稅稅籍資
    料查詢、八十九及九十年度營利事業所得稅結算申報書、資產負債表附卷（詳本
    院卷(二)第一八四頁、第一八五頁、第一九一頁、第一九四頁至第一九七頁）可憑
    。
  2.「六福村文賢店紐約街頭」，即「紐約街頭」，營業登記為「紐約餐飲屋」（稅
    籍統一編號：00000000號，於八十四年四月十三日註銷），址設臺南市
    ○○路一一一二號，於八十四年間為被告丙○○所設立，嗣於八十八年四月間停
    止營業，同址再由「蔡文選」於八十八年四月三日設立「紐約街頭餐飲屋」（稅
    籍統一編號：00000000號，於九十二年六月二十三日註銷）等情，業據
    被告丙○○於九十一年十二月三日警詢時供述明確（詳法務部調查局臺南調查站
    調查卷第十頁反面），並有財政部臺灣省南區國稅局臺南市分局九十三年二月十
    一日南區國稅南市三字第０九三０００五七０一號函在卷（詳本院卷(二)第二０五
    頁至第二０八頁）可按。
  3.再者，「六福村崇德店銀座日本料理」及「六福村文賢店紐約街頭」，於八十九
    、九十年間之負責人，分別為陳景彬、蔡文選乙節，亦據證人即前開七家餐飲店
    為共同行銷、共同採購藉以降低經營成本而成立之六福村總管理處負責人乙○○
    ，於九十三年六月十日本院審理時結證明確（詳本院卷(二)第三一九頁、第三二０
    頁）。基上，足知公訴人指訴上開二家餐飲店於八十九、九十年間逃漏營業稅捐
    之期間，該等餐飲店之負責人均非被告辛○○、丙○○、丁○○、子○○、戊○○、庚○○等人，而係案外人「陳景彬」及「蔡文選」。故而，縱上開二家餐飲
    店於八十九、九十年間確有逃漏營業稅捐之情，亦與被告辛○○、丙○○、丁○○、子○○、戊○○、庚○○等人無涉。
  (四)「六福村商行」向荷蘭銀行及美國運通公司，申請十三個特約商店代號，扣除前
    述「六福村崇德店銀座日本料理」、「六福村文賢店紐約街頭」二家餐飲店之四
    個特約商店代號後，其特約商店代號及八十九、九十年間刷卡請款金額總計為二
    千零百五十一萬三千三百三十八元（詳如附表所示），分別如下：
  1.「六福村中華店海產霸王」之特約商店代號為00000000000（荷蘭銀
    行）及0000000000（美國運通公司），其中荷蘭銀行請款金額總計為
    九百九十萬三千五百四十五元，美國運通公司二十四萬四千七百八十八元。
  2.「六福村文化店櫥窗西餐、啤酒屋」之特約商店代號為00000000000
    （荷蘭銀行）及0000000000（美國運通公司），其中荷蘭銀行請款金
    額總計為一百二十二萬一千零八十五元，美國運通公司一千二百二十元（九十年
    度請款金額為０元）。
  3.「六福村健康店」之特約商店代號為0000000000及00000000
    00（美國運通公司），其中荷蘭銀行請款金額總計為一百八十六萬二千九百七
    十五元，美國運通公司五千一百五十元（九十年度請款金額為０元）。
  4.「六福村東寧店」之特約商店代號為00000000000（荷蘭銀行）及0
    000000000（美國運通公司），其中荷蘭銀行請款金額總計為三百六十
    九萬六千七百零二元，美國運通公司二萬三千一百三十元。
  5.「六福村岡山店」之特約商店代號為000000000000（荷蘭銀行），
    請款金額總計為三百五十五萬四千七百四十三元。
    且上該款項均係匯入被告辛○○之配偶陳素惠所有之大安商業銀行臺南分行，帳
    號000000000000帳戶內，上情，有臺南縣稅捐稽欲處新化分處八十
    九、九十年信用卡交易請款資料查核輔導清冊影本乙份、荷蘭銀行九十年十二月
    十日九十荷消收字第二一０二號函暨函覆之特約商店合約書、月結單、特約解約
    通報、美國運通公司九十年九月二十七日美運財字第九０一一八號函暨函覆之特
    約商店資料及台新國際商業銀行府城分行九十二年六月二十三日台新府城字第九
    二００五六號函暨函覆之存摺存款對帳單存卷（詳法務部調查局臺南調查站調查
    卷第五六頁至第六三頁、第六五頁至九三頁；偵查卷第四三頁至第八八頁）可查
    ，並為被告辛○○、丙○○、丁○○、子○○、戊○○、庚○○等人所是認，堪
    認上情為真。
  (五)前揭七家餐飲店八十九、九十年間匯入案外人陳素惠前開帳戶之請款金額，不論
    是公訴人所指訴之三千一百萬二千一百四十元，或係本院前開認定由被告辛○○
    、戊○○、庚○○、丁○○、子○○等五人，所經營之前開五家餐店之二千零百
    五十一萬三千三百三十八元，均應證明該等款項，確係該等餐飲店之營業收入而
    不包含客人購買菸酒之金額，然卻以「六福村商行」之刷卡機刷卡付帳，換言之
    ，即客人雖在該等餐飲店用餐然未購買菸酒或雖購買菸酒，該等餐飲店竟於結帳
    時，均以營業項目為「菸酒」之前揭「六福村商行」特約商店代號之刷卡機為客
    人結帳，此時被告辛○○、丙○○、丁○○、子○○、戊○○、庚○○等人，始
    有逃漏前揭五家餐飲店營業稅之可能。查：
  1.公訴人雖據六福村商行八十九、九十年以刷卡機轉供他商號使用暨刷卡所得明細
    表，用以證明前揭七家餐飲店確有三千一百萬二千一百四十元之營業額，漏未申
    報，然該證據無證據能力，已如前述，自不得資為本件罪論科刑之依據。
  2.依美國運通公司九十二年九月四日函，載稱：上開七家餐飲店之請款明細資料僅
    保留二年，因此僅能提供自「九十年八月迄同年十二月」之請款資料，其中證人
    林主日，曾至特約商店代號0000000000號（按即「六福村健康店」）
    刷卡消費；證人陳文成、溫淑貞、陳咸享、蘇秀雄、程勝平、王正順、魏來春、
    戚珩等人曾至特約商店代號0000000000號（按即「六福村崇德店銀座
    日本料理」）刷卡消費等語，有臺灣美國運通國際股份有限公司九十二年九月四
    日函文一份附卷（詳偵查卷第一０五頁、第一０六頁）可參。是證人林主日曾於
    九十年八月間至同年十二間某日，至被告庚○○經營之「六福村健康店」（即「
    啤酒車站」）；證人陳文成、陳咸享、溫淑貞、蘇秀雄、程勝平、王正順、魏來
    春、戚珩等人，曾於九十年八月間至同年十二間某日，至「六福村崇德店銀座日
    本料理」刷卡消費乙情，應堪認定。
  3.證人林主日雖於九十二年十月十四日偵訊時證稱：伊二、三年前開始去健康路之
    啤酒車站用餐（按即「六福村健康店」），去過很多次，最後一次是今年，且伊
    用餐時有飲用啤酒，用餐後酒錢及菜錢沒有分開刷卡，而是一起刷卡付帳，消費
    金額已不記得，當時伊並未注意到啤酒車站內有幾台刷卡機等語（詳偵查卷第一
    一一頁）。
  4.證人林文成雖於九十二年十月十四日亦證稱：伊二、三年前去過啤酒車站（按即
    「六福村健康店」）用餐，用餐時有飲用啤酒，用餐後酒錢及菜錢沒有分開刷卡
    ，而是一起刷卡付帳，消費金額已不記得，當時伊並未注意到啤酒車站內有幾台
    刷卡機等語（詳偵查卷第一一一頁）。
  5.證人程勝平雖於九十二年十一月二十日偵查中證稱：伊有去過中華路的海產霸王
    （按即「六福村中華店海產霸王」）用餐過二、三次，時間是一、二年前，用餐
    時有飲用啤酒，付帳時應該是一次刷卡，金額大約是三、五千元，當時並沒有注
    意有幾台刷卡機等語（詳偵查卷第一二六頁）。
  6.證人陳咸享於九十二年十二月十六日偵查中雖亦證稱：伊三年前曾去「六福村健
    康店」用餐過一次，用餐時並未飲酒及買香菸，但結帳時是以信用卡刷卡付帳，
    金額大約是一、二千元等語（詳偵查卷第一六三頁、第一六四頁）。
  7.基上，證人林主日、林文成、程勝平、陳咸享均係於案發一、二年之後，始於偵
    查中為前揭證述，依經驗法則觀之，當時如無特別之情事發生，一般人實難為明
    明確之記憶，是其等前揭證述內容是否與事實相符，已非無疑。又依前揭美國運
    通公司九十二年九月四日函覆內容，詳如前開2.之說明，足知證人林文成、程勝
    平、陳咸享等三人，九十年八月至同年十二月間刷卡消費之餐飲店，係「六福村
    崇德店銀座日本料理」，而非其等所供述之「六福村健康店」或「六福村中華店
    海產霸王」，是尚難執證人與卷證不符之證述內容，復無其證據可資相佐之供述
    ，遽入人罪。又縱認證人林主日、林文成、程勝平、陳咸享等人前揭證言可資採
    憑，亦僅能證明「六福村健康店」及「六福村中華店海產霸王」二家餐飲店，有
    前揭不當結帳之情形，然尚不得據此推認前揭七家餐飲店，均有上述不當結帳之
    情形。
  (六)被告丙○○另辯稱：前揭七家餐飲店另有自行申請刷卡機刷卡結帳，非如公訴人
    所指訴全部係以「六福村商行」之前開刷卡機為客人結帳，其特約商店代號為Ａ
    0000000號、Ａ0000000號、Ａ0000000號、Ａ00000
    00號、Ａ0000000號、Ａ0000000號及00000000000
    號等語。經查：「六福村中華店海產霸王」、「六福村文化店櫥窗西餐、啤酒屋
    」、「六福村崇德店銀座日本料理」三家餐飲店，早於八十八年間，即曾分別向
    荷蘭銀行另行申請刷卡機，「六福村中華店海產霸王」之特約商店代號為Ａ00
    00000號、「六福村文化店櫥窗西餐、啤酒屋」之特約商店代號為Ａ000
    0000號、「六福村崇德店銀座日本料理」之特約商店代號為Ａ000000
    0號，刷卡明細之起迄時間「六福村中華店海產霸王」為八十八年五月二十八日
    至九十年七月二十七日、「六福村文化店櫥窗西餐、啤酒屋」為八十八年五月十
    四日至九十年六月二十六日、「六福村崇德店銀座日本料理」為八十八年五月十
    九日至八十九年五月二十五日，另特約商店代號Ａ0000000號之刷卡明細
    起迄時間為八十八年七月二十日至九十年十一月二十三日、特約商店代號Ａ00
    00000號之刷卡明細起迄時間為八十八年五月十四日至九十年十二月二十四
    日、特約商店代號Ａ0000000號之刷卡明細起迄時間為八十八年五月十日
    至九十年十二月十八日，其中Ａ0000000號、Ａ0000000號、Ａ0
    000000號三家特約商店，簽訂特約商店契約甚久，其相關契約資料存放於
    荷蘭銀行外縣市之倉儲，嗣因納莉颱風造成倉庫淹水而致上開三家特約商店之相
    關契約文件毀損，另特約商店代號00000000000號並非荷蘭銀行之特
    約商店等情，有荷蘭銀行九十三年二月二十四日九三荷銀（法）字第０三二號函
    暨函覆之刷卡明細資料、信用卡查核終端機或電子結帳終端機使用合約三份及文
    件毀損照片影本四幀在卷（詳本院卷(一)第一四五頁至第三三三頁）可按。足見被
    告丙○○前揭所辯尚非全然無據；辛○○及戊○○辯稱：其等經營之餐飲店內，
    尚有自己申請之刷卡機用以結算客人用餐之費用等語，應可採憑。準此，公訴人
    認前揭七家餐飲店均係以「六福村商行」之前開刷卡機為客人結帳，應係誤認。
    另益徵僅憑證人程勝於偵查中證稱伊去過「六福村中華店海產霸王」用餐過二、
    三次，用餐時有飲用啤酒，付帳時應該是一次刷卡，金額大約是三、五千元等語
    ，尚不足以確認其係以「六福村商行」之刷卡機刷卡消費，而仍存有以前開「六
    福村中華店海產霸王」自己申請之刷卡機刷卡消費之可能。
  (七)臺南縣稅捐稽徵處九十一年二月二十日縣稅政字第０九一０一０三六一二號函雖
    載稱：「六福村商行」八十九年信用卡請款金額龐大與營業規模不相當，另該商
    號並非大型超商或有分機構，卻向荷蘭銀行等二家收單機構申請十三台刷卡機，
    經函請收單機構提供刷卡機基本資料，其中裝機地點都在臺南市及高雄縣，該地
    點設有之商號多為小規模營業人，且營業狀況多已申請註銷，另依資料中信用卡
    請款資金皆匯入大安銀行臺南分行陳素惠帳戶內，又該商號八十九年申報書中無
    進貨或進口菸酒資料，另依臺灣省菸酒公賣局臺南分局函覆資料中該商號並無請
    購記錄，而申報免稅銷售卻高達二千二百四十一萬二千八百三十元，且依營業人
    申購統一發票作業檔，該商號僅於八十九年三至四月及七至八月申購發票，卻於
    信用卡請款明細皆能加註開立統一發票字軌，顯有造假之嫌等語，並據此認「六
    福村商行」虛設行號幫助前揭七家餐飲店逃漏稅捐，而發函法務部調查局臺南縣
    調查站調查乙情，已據證人即臺南縣稅捐稽徵處佳里分處主任壬○○結證屬實（
    詳本院卷(二)第三七０頁、第三七一頁），並有臺南縣稅捐稽徵處九十一年二月二
    十日縣稅政字第０九一０一０三六一二號函一份附卷（詳偵查卷第九八頁、第九
    九頁）可參。然查：
  1.證人壬○○於九十三年六月二十四日本院審理行交互詰問，於檢察官主詰問時證
    稱：「（九十一年開放之前，當時有沒有可能向民間的菸酒進貨商買菸酒，也申
    報在免稅欄內？）可以向民間購買菸酒．．．。」、「（向民間購買菸酒是否要
    在營業稅申報欄內申報？）依正常情況之下，有進項憑證，有進項稅額可以扣抵
    ，要扣抵，理論上會申報，假如說拿到是收據的部分或是向沒有用發票的廠商購
    買，廠商開收據給他，就不會報在免稅欄內．．．。」等語；於辯護人行反詰問
    時證稱：「（像免稅的營業人或四０三報表〈按即營業人銷售額與稅額申報書〉
    進貨及費用欄，免稅額是否不需要填載？）有進項稅額部分，通常會報，但有的
    會報，有的不會報，沒有規定要報。」等語明確（詳本院卷(二)第三六八頁、第三
    六九頁、第三七二頁）。證人即被告丙○○委請記帳之稅務代理人甲○○，於九
    十三年六月十日本院審理行交互詰問時，於辯護人主詰問時結證：「（製作四０
    三報表〈營業人銷售額與稅額申報書〉時，是否需要將進貨的成本資料記載？）
    菸酒當時是免稅，所以在四０三報表進貨總金額欄『進貨及費用』處可以記載，
    也可以不記載，因為不影響稅額計算。」、「（你說的四０三報表可以不記載，
    有無將這些相關資料給國稅局？）進貨憑證是不需要送國稅局的，國稅局有交叉
    稽核的資料庫，他們會自己交叉稽核，但是銷貨憑證要送國稅局。」等語（詳本
    院卷(二)第三０九頁）。足知案發當時，被告丙○○除可向臺灣省菸酒公賣局購買
    菸酒外，尚可向其他民間公司購買菸酒銷售，且於營業人銷售額與稅額申報書之
    進貨及費用欄，並不一定要記載，換言之，該事項可記載亦可不記載，再者，於
    營業人銷售額與稅額申報時，並不需檢附銷貨憑證。
  2.被告丙○○經營之「六福村商行」於八十九、九十年間，曾向龍友企業有限公司
    、三琳行、杜威商行、癸○○○股份有限公司、丹盟有限公司、同展商行、鴻
    企業有限公司、兆琳有限公司等公司購買菸酒，有龍友企業有限公司九十三年二
    月九日出具之證明書一紙及檢附之統一發票影本二紙、三琳行檢附之統一發票影
    本一０三紙、杜威商行檢附之統一發票影本十八紙、癸○○○股份有限公司九十
    三年四月二十二日出具之說明書及檢附之統一發票影本二紙及丹盟有限公司檢附
    之統一發票影本五十五紙在卷（詳本院卷(一)第六七頁、第六八頁；本院卷(二)第一
    二四頁至一五九頁、第一六二頁頁至第一六九頁、第一七三頁至第一七五頁、第
    一七八頁至第一八一頁）可稽，復有證人甲○○檢送至本院之統一發票（附於六
    福村商行「會計憑證」內）扣案可資佐證。是「六福村商行」於八十九、九十年
    間確曾向上開公司購買菸酒銷售之事實，應堪認定，再參以前開1.之說明，尚難
    以查無「六福村商行」有向臺灣省菸酒公賣局臺南分局購買菸酒之紀錄，即遽認
    「六福村商行」有虛設行號幫助前揭七家餐飲店逃漏稅捐之情。
  3.「六福村商行」自八十九年一月起迄九十年十二月止，均有購買統一發票之紀錄
    ，有證人甲○○檢送至臺南縣稅捐稽徵處營業人使用統一發票購買證二本（內為
    臺南縣稅捐稽徵處統一發票請購單）扣案可資佐證，顯見上開函文敘及「六福村
    商行」僅於八十九年三至四月及七至八月申購發票，卻於信用卡請款明細皆能加
    註開立統一發票字軌，顯有造假之嫌等情，與事實不符，要難採認。又「六福村
    商行」之營業地址為臺南縣永康市○○里○○街四八六巷六弄二號一樓，而其申
    請之前開十三個特約商店代號之裝機地點則在前揭七家餐飲店內，此雖為被告等
    人所供承，然此情並不違反收單銀行之規定乙節，亦據證人壬○○證述在卷（詳
    本院卷(二)第三七四頁），而被告丙○○經營菸酒銷售，其經營、行銷手段如何，
    究應僅於其公司內設立刷卡機供消費者消費或於他人公司營業地址設點銷售，乃
    其因應營業種類、消費生態、營業成本等諸多因素，行銷策略運用得當與否之問
    題，尚難以其申請之刷卡機，未裝在其公司營業地址內，即認其此一營業行為違
    反常情，並進而為不利被告辛○○等人之認定。
  4.另「六福村商行」八十九年度營業總收入為二千二百四十一萬二千八百三十元，
    營業成本為二千零九十五萬四千五百五十元，營業淨利為四十四萬八千二百五十
    九元，營業利潤為約為「百分之二」；九十年度營業總收入為一千三百七十萬五
    千七百五十六元，營業成本為八百九十一萬五千九百五十四元，營業淨利為二十
    六萬七千五百二十六元，營業利潤約為「百分之一．九六」，其營業成本包括修
    繕費、薪資支出、伙食費、勞務費、手續費、文具用品費、雜項購置等費用，有
    財政部臺灣省南區國稅局新化稽徵所九十三年二月六日南區國稅新化一字第０九
    三００００八六四二號函及函覆之損益及稅額計算表附卷（詳本院卷(二)第一００
    頁至第一０六頁）可憑，復有證人甲○○檢送至本院之「六福村商行會計憑證」
    扣案可資佐證，堪認「六福村商行」應非一虛設之公司行號，且其利潤尚在合理
    範圍。綜上所陳，實難據臺南縣稅捐稽徵處上開函文，而為被告辛○○等人不利
    之認定。
  (八)「六福村中華店海產霸王」、「六福村文化店櫥窗西餐、啤酒屋」、「六福村健
    康店」、「六福村東寧店」、「六福村文賢店紐約街頭」及「六福村岡山店」等
    六家餐飲店，均屬以查定課稅之方式繳納營業稅，且免開統一發票，復無須課徵
    營利事業所得稅，有財政部臺灣省南區國稅局岡山稽徵所九十三年二月九日南區
    國稅岡山一字第０九三０００一七五五號函、財政部臺灣省南區國稅局臺南市分
    局九十三年二月三十日南區國稅南市三字第０九三０００二三六二號函財政部臺
    灣省南區國稅局臺南市分局九十三年二月十一日南區國稅南市三字第０九三００
    ０五七０一號函附卷（詳本院卷(一)第六十頁；本院卷(二)第一八四頁至一八五頁、
    第二０五頁至第二０八頁）可按。又「查定課稅」國稅局係以還原法，於公司行
    號一開始設立時即認定公司每月之營業額，並據以課徵一定之營業稅，其方法係
    視公司營業場所之大小、地段良窳、員工人數，每月費用金額多寡，然後認定公
    司一個月營業額需為多少，始能正常經營，而據以計算出每月應課徵之營業稅，
    並每三個月寄發繳費單據與公司行號繳納，惟如查定課稅之公司營業額有暴增之
    情形，該公司行號亦不須主動申報，除非與臺灣省菸酒公賣局通報之資料不符或
    有他人主動檢舉之情形發生，國稅局才會主動派員駐店查核，據以實際核課公司
    行號之營業稅，業據證人壬○○於九十三年六月二十四日本院審理時結證明確（
    詳本院卷(二)第三六九頁、第三七０頁、第三七五頁、第三七七頁）。故而，上開
    餐飲店，於八十九、九十年間，無論營業額係遠低於或係遠高於國稅局核定之營
    業額，均須依國稅局核定之營業稅繳納，縱有營業額暴增之情形發生，亦無主動
    申報之義務，且無須課徵營利事業所得稅，是上開六家餐飲店在設立後，在無法
    預測營業額多寡之情形下，縱嗣後餐飲店生意興隆，營業額暴增，其仍僅須繳納
    國稅局核定之營業稅即可，則上開餐飲店之負責人即被告辛○○等人，衡情實無
    於生意好壞仍屬未定之際，即預先設立「六福村商行」，並以「六福村商行」免
    營業稅之統一發票，為前揭餐飲店用餐消費之客人刷卡結帳，藉以逃漏可能高於
    國稅局查定課稅核定之營業稅額。
  (九)證人乙○○於九十二年三月二十七日警詢時供稱：「（六福村餐飲系列為何種性
    質之組合？如何經營管理？）為一種策略結盟經營模式，共同行銷、共同採購、
    教育訓練、人事管理也是相同，例如共同採購就是各分店每天會將需要的物料數
    量以填表方式傳真到六福村管理處，由總管處統一叫貨可以降低成本，六福村餐
    飲系列各分店與管理處並無公司制度或股東關係．．．。」、「（丙○○菸酒如
    何銷售？）主要係六福村系列餐廳內設櫃販售菸酒，設櫃販售餐廳包括六福村櫥
    窗西餐廳文化店、六福村啤酒車站健康店、六福村銀座日本料理崇德店、六福村
    紐約街頭文賢店、六福村海產霸王中華店等。」（詳法務部調查局臺南調查站調
    查卷第二九頁、第三十頁）；其復於九十三年六月十日本院審理時結證：「（是
    否知道六福村商行及其他六福村餐飲系列為何要成立共同管理處？）可以降低成
    本，我們招攬一些餐廳共同購買。八十四年成立六福村餐飲系列共同管理處，是
    為了那幾家餐廳（按即前開七家餐飲店）的成本降低，統一採購，統一行銷，八
    十九年六福村商行跟我們做生意，八十九年前是跟別家店做生意，提供場所給菸
    酒商來店內做生意，所謂做生意，就是提供場所賣菸酒。」、「（為什麼那個時
    候餐廳不自己賣菸酒？要給六福村或其他菸酒商寄賣？）餐飲業的營業項目內沒
    有菸酒，販賣會違法，我建議他們自己作專業的部分，因為菸酒利潤低。」、「
    （剛剛說菸酒的利潤很低，所以建議他們不要自己賣？）是。」、「（利潤低到
    多少？）利潤最多百分之二到百分之五。」、「（六福村商行給各家餐飲的利潤
    是多久？）百分之一的傭金。」「（似乎餐飲店自己賣菸酒，利潤會高一點？）
    百分之一是有賺的，因為不用做什麼事情，就可以抽到百分之一的傭金，若是小
    店，光是展示櫃就不合成本。」等語（詳本院卷(二)第三一五頁、第三一六頁、第
    三二七頁、第三二八頁）。另被告丙○○經營之「六福村商行」在前開七家餐飲
    店設櫃販售菸酒，再由各該餐飲店抽取營業額百分之一之利潤為代價乙情，並據
    被告庚○○、子○○、丁○○、丙○○等人於警詢時供述明確（詳法務部調查局
    臺南調查站調查卷第十頁、第十一頁、第十四頁、第十五頁、第十八頁、第二十
    頁、第二一頁）。足見前開七家餐飲店，係為共同行銷、共同採購，藉以降低經
    營成本而成立六福村總管理處，且販賣菸酒之利潤不高約為百分之二至百分之五
    （按「六福村商行」八十九、九十年，販賣菸酒之實際利潤分別為百分之二及百
    分之一．九六，詳如前述），另該七家餐飲店係在證人乙○○之建議下，方提供
    店址供「六福村商行」設櫃販售菸洒並設立刷卡機刷卡結帳，並藉此獲取販售菸
    酒營業額百分之一之利潤，核與常情及事理無違。
五、綜上所述，「六福村崇德店銀座日本料理」及「六福村文賢店紐約街頭」，於八
    十九、九十年間之負責人，既非被告辛○○等人，公訴人又無法證明前揭七家餐
    飲店八十九、九十年間匯入案外人陳素惠前開帳戶之請款金額，均係客人在該等
    餐飲店用餐然未購買菸酒或雖購買菸酒，而仍以「六福村商行」特約商店代號之
    刷卡機為客人結帳之請款金額，且「六福村商行」於八十九、九十年間確有購買
    菸酒、統一發票及發放員工薪資等相關資料，難認係以虛設之公司行號，且前開
    七家餐飲店，除「六福村崇德店銀座日本料理」外，均屬查定課稅，衡情實無預
    先設立「六福村商行」，藉以逃漏可能高於國稅局查定課稅核定之營業稅額之理
    ！又參照前開最高法院九十二年度臺上字第三八四六號判決意旨，稅捐稽徵法第
    四十一條所規定之逃漏稅捐罪，必納稅義務人以詐術或其他不正當之方法為逃漏
    稅捐之手段，並因而造成逃漏稅捐之結果，始成立該罪，前開六家以查定課稅方
    式繳納營業稅之餐飲店，其營業稅額於八十九、九十年間案發時，既未經國稅局
    調高核課，實無從計算該等餐飲店逃漏稅捐之金額，自難以該罪相繩，更不能以
    嗣後經調查後認與實際營業額不符而認定應補稅之事實，遽認其等於案發時應負
    逃漏稅捐之刑責。是公訴意旨所據積極證據所為之證明並未達到於通常之人均不
    致有所懷疑，而得確信其為真實之程度，故不能遽為被告辛○○、丙○○、丁○○、子○○、戊○○、庚○○等人有罪之判斷。此外，復查無其他積極證據足資
    認定被告辛○○等人有公訴人指訴之逃漏稅捐犯行，揆諸前述規定，既不能證明
    被告辛○○等人犯罪，自應諭知無罪之判決。
據上論斷，應依刑事訴訟法第三百零一條第一項，判決如主文。
本案經檢察官己○○到庭執行職務。
中      華      民      國      九十三      年      七      月    八    日
                                            臺灣臺南地方法院刑事第七庭
                                                審判長法官  鄧希賢
                                                      法官  楊佳祥
                                                  法官  陳金虎
右正本證明與原本無異。
如不服本判決，應於判決送達後十日內，向本院提出上訴狀。
                                                書  記  官  楊建新
中      華      民      國      九十三      年      七      月    九    日
附表：
一、荷蘭銀行：
┌──────┬────┬─────┬────┬──────┬─────┐
│裝機廠商名稱│「六福村│「六福村健│「六福村│「六福村文化│「六福村岡│
│特約商代號  │中華店海│康店」    │東寧店」│櫥窗西餐廳、│山店」    │
│            │產霸王」│          │        │啤酒屋」    │          │
│            │４９８４│４９８４０│４９８４│４９８４０２│４９８４０│
│            │０２９０│２９０４３│０２９０│９０４４０８│２９０４４│
│            │４３６６│８２      │４３９０│            │１６      │
│            │        │          │        │            │          │
├──────┼────┼─────┼────┼──────┼─────┤
│八十九年一月│0000000 │883374元  │0000000 │869610元    │239310元  │
│至六月      │元      │          │元      │            │          │
├──────┼────┼─────┼────┼──────┼─────┤
│八十九年七月│0000000 │333581元  │0000000 │338465元    │558663元  │
│至十二月    │元      │          │元      │            │          │
├──────┼────┼─────┼────┼──────┼─────┤
│九十年一月至│0000000 │227660元  │603530元│13010元     │0000000元 │
│六月        │元      │          │        │            │          │
├──────┼────┼─────┼────┼──────┼─────┤
│九十年七月至│0000000 │418360元  │449770元│0元         │0000000元 │
│十二月      │元      │          │        │            │          │
└──────┴────┴─────┴────┴──────┴─────┘
註：八十九年一月至十二月，金額小計：
   (一)「六福村中華店海產霸王」為6,405,452元
   (二)「六福村健康店」為1,216,955元
   (三)「六福村東寧店」為2,643,402元
   (四)「六福村文化店櫥窗西餐廳、啤酒屋」為1,208,075元
   (五)「六福村岡山店」為797,973元
   總計：12,271,857元
註：九十年一月至十二月，金額小計：
   (一)「六福村中華店海產霸王」為3,498,093元
   (二)「六福村健康店」為646,020元
   (三)「六福村東寧店」為1,053,300元
   (四)「六福村文化店櫥窗西餐廳、啤酒屋」為13,010元
   (五)「六福村岡山店」為2,756,770元
   總計：7,967,193元
二、美國運通公司：
┌──────┬────┬─────┬────┬──────┐
│裝機廠商名稱│「六福村│「六福村健│「六福村│「六福村文化│
│特約商代號  │中華店海│康店」    │東寧店」│店櫥窗西餐廳│
│            │產霸王」│          │        │、啤酒屋」  │
│            │４９８４│４９８４０│４９８４│４９８４０２│
│            │０２９０│２９０４３│０２９０│９０４４０８│
│            │４３６６│８２      │４３９０│            │
│            │        │          │        │            │
├──────┼────┼─────┼────┼──────┤
│八十九年一月│50720元 │5150元    │0元     │1220元      │
│至六月      │        │          │        │            │
├──────┼────┼─────┼────┼──────┤
│八十九年七月│42850元 │0元       │15240元 │0元         │
│至十二月    │        │          │        │            │
├──────┼────┼─────┼────┼──────┤
│九十年一月至│38333元 │0元       │7890元  │0元         │
│六月        │        │          │        │            │
├──────┼────┼─────┼────┼──────┤
│九十年七月至│112885元│0元       │0元     │0元         │
│十二月      │        │          │        │            │
└──────┴────┴─────┴────┴──────┘
註：八十九年一月至十二月，金額小計
   (一)「六福村中華店海產霸王」為93,570元
   (二)「六福村健康店」為5,150元
   (三)「六福村東寧店」為15,240元
   (四)「六福村文化店櫥窗西餐廳、啤酒屋」為1,220元
   總計：115,180元
註：九十年一月至十二月，金額小計
   (一)「六福村中華店海產霸王」為151,218元
   (二)「六福村健康店」為0元
   (三)「六福村東寧店」為7,890元
   (四)「六福村文化店櫥窗西餐廳、啤酒屋」為0元
   總計：159,108元
註：總金額為20,513,338元（12,271,857＋7,967,193＋115,180＋159,108）。
